【裁判字號】    97,上訴,225
【裁判日期】    970630
【裁判案由】    違反槍砲彈藥刀械管制條例
【裁判全文】
臺灣高等法院高雄分院刑事判決         97年度上訴字第225號
上  訴  人
即  被  告  甲○○
                    另寄台南歸.
選任辯護人  鍾夢賢  律師
上列上訴人因違反槍砲彈藥刀械管制條例案件，不服臺灣高雄地
方法院96年度重訴字第98號中華民國97年1 月4 日第一審判決（
起訴案號：臺灣高雄地方法院檢察署95年度偵字第25499 號），
提起上訴，本院判決如下：
    主  文
原判決撤銷。
甲○○無罪。
    理  由
一、公訴意旨略以：被告甲○○明知其於民國（以下同）95年3
    月間，在拍賣網站，意圖供自己玩生存遊戲之用，而以新台
    幣（以下同）8 千元購入之仿美國RELINGTON 廠M700Ｐ步槍
    外型製造之非制式空氣長槍1 枝，以金屬鋼珠射擊，極可能
    穿入人體皮肉層而具殺傷力，仍基於營利之意圖，以該槍枝
    縱使具有殺傷力，亦不違背其本意之不確定故意，未經主管
    機關之許可，於民國95年9 月9 日16時7 分許，在台南成功
    大學宿舍，利用電腦設備連線登入雅虎奇摩拍賣網站(http:
    //tw.f3.page.bid.yahoo.com/tw/auction/c2n/c00000000)
    ，以其申請之賣家帳號raveize51 ，張貼拍賣標題為「近全
    新性能提升加強版的一體式KJ M700 Take Dwon 狙擊槍（不
    輸Tanaka）」之訊息，以新台幣8 千元起標，直接購買價為
    1 萬元之價格，著手販賣上開具有殺傷力可發射金屬之非制
    式空氣長槍1 枝，並留下電子郵件帳號e-mailraveize51@ya
    hoo.com. tw 作為買賣之聯絡方式。嗣經警員呂斌誠於同年
    9 月10日，擔任網路巡邏時發現，乃佯以1 萬元之價格得標
    ，而與甲○○相約於95年9 月23日14時30分許，在高雄市○
    ○路博愛國小前見面交易，嗣甲○○按時依約前往交易時，
    為警當場查獲，並當場扣得該槍枝1 支、瓦斯鋼瓶2 瓶、狙
    擊鏡1 組、腳架1 支、塑膠製BB彈2 包及零組件2 包，因認
    被告甲○○涉有槍砲彈藥刀械管制條例第8 條第5 項、第1
    項未經許可販賣可發射金屬具有殺傷力之槍枝未遂罪嫌。
二、公訴人認上訴人即被告甲○○涉有未經許可販賣可發射金屬
    具有殺傷力之槍枝未遂罪嫌，係以上訴人甲○○坦承有上網
    要販賣該槍，雖辯稱：係玩具槍不知有殺傷力等語，惟該槍
    具有殺傷力，此有高雄縣政府警察局槍彈鑑定書可稽，並有
    警員呂斌誠職務報告書及奇摩拍賣網站資料可憑等語，為其
    論據。
三、訊之上訴人甲○○對在拍賣網站上陳列販賣具殺傷力非制式
    空氣槍，經警查獲並扣得該槍枝1 支、瓦斯鋼瓶2 瓶、狙擊
    鏡1 組、腳架1 支、BB彈塑膠製2 包及零組件2 包等事實固
    不否認，惟否認犯罪，辯稱：我係在同一網站向他人購入該
    扣案槍枝作為生存遊戲之用，並不知係有殺傷力之槍枝，且
    未賣出即為警查獲，並未構成販賣等語，經查：
（一）被告甲○○係台南成功大學研究所學生，於95年9 月9 日
      16時7 分許，在成大宿舍，利用電腦設備連線登入雅虎奇
      摩拍賣網站(http://tw.f3.page.bid.yahoo.com/tw/auct
      /auction/c25/c00000000) ，以其申請之賣家帳號raveiz
      e51 ，張貼拍賣標題為「近全新性能提升加強版的一體式
      KJ M700 Take Dwon狙擊槍（不輸Tanaka）」之訊息，以8
      千元起標，直接購買價為1 萬元之價格，著手販賣其於95
      年3 月間，在該拍賣網站，意圖供自己玩生存遊戲之用，
      而購入之扣案仿美國RELINGTON 廠M700Ｐ步槍外型製造具
      殺傷力之非制式空氣長槍1 枝，並留下電子郵件帳號e-ma
      ilraveize51@yahoo. com.tw 作為買賣之聯絡方式。經警
      員呂斌誠於同年9 月10日，擔任網路巡邏時發現，乃以1
      萬元之價格得標，而與甲○○相約於95年9 月23日14時30
      分許，在高雄市○○路博愛國小前見面交易，嗣甲○○按
      時依約前往交易時，為警當場查獲，並當場扣得該槍枝1
      支、瓦斯鋼瓶2 瓶、狙擊鏡1 組、腳架1 支、BB彈塑膠製
      2 包及零組件2 包等情，業經上訴人甲○○供承在卷（見
      警卷第3-6 頁，偵查卷第9 、10頁，原審卷第28頁），核
      與警員呂斌誠所為職務報告所載之查獲過程大致相符，且
      有上訴人甲○○張貼於拍賣網站之網頁資料附卷可稽（見
      警卷第20-23 頁），並有該槍枝1 支、瓦斯鋼瓶2 瓶、狙
      擊鏡1 組、腳架1 支、塑膠製BB彈2 包及零組件2 包可資
      佐證，所應審究者是扣案槍枝是否具殺傷力。
（二）本件扣案之槍枝經警分局送高雄縣政府警察局以性能檢視
      法及動法測試法，裝填鋼珠，實際試射之方式為鑑定，該
      槍枝係仿美國RELINGTON 廠M700Ｐ步槍外型製造之非制式
      空氣長槍，測得鋼珠之發射速度分別為127 、126 、128
      公尺/ 秒，計算動能分別為7.10、6.99、7.21焦耳，單位
      面積動能分別為25.10 、24.7、25.50 焦耳/ 平方公分，
      依日本科學警察研究所之研究結果，彈丸單位面積動能達
      20焦耳/ 平方公分即足以穿入人體皮肉層，此雖有該警局
      95年10月14日高縣警鑑字第0950088536號槍彈鑑定報告1
      份在卷可按（見偵查卷第19-23 頁），又經原審再送刑事
      警察局鑑定認：扣案之非制式空氣槍以所搭配之塑膠BB彈
      試射3 次其中彈丸最大發射速度為173 公尺/ 秒，計算其
      動能為5.6 焦耳，換算單位面積動能為20焦耳/ 平方公分
      ，依日本科學警察研究所之研究結果，彈丸單位面積動能
      達20焦耳/ 平方公分即足以穿入人體皮肉層而有殺傷力，
      雖亦有內政部警政署刑事警察局96年12月5 日刑鑑字第09
      60173197號函在卷可稽（見原審卷第50頁正反面），惟經
      本院再函請刑事警察局鑑定，經該局函覆稱：送鑑槍枝經
      以扣案BB彈試射3 次，測得3 次速度分別為173 、172 、
      169 公尺/ 秒，計算其發射動能分別為5.6 、5.6 、5. 4
      焦耳，換算單位面積動能分別為20、19、19焦耳/ 平方公
      分，此有內政部警政署刑事警察局97年4 月16日刑鑑字第
      0970041412號函可憑（見本院卷第81頁）。是刑事警察局
      鑑定試射3 次，其中有2 次換算單位面積動能為19、19
      焦耳/ 平方公分，此2 次19焦耳/ 平方公分，因未達20焦
      耳/ 平方公分，依前述標準認是不具殺傷力。
（三）又本件經依辯護人聲請，將扣案槍枝送法務部調查局鑑定
      ，認送鑑槍枝發射扣案之BB彈最具威力之適當距離約在距
      槍口1 公尺內，距槍口1 公尺以上呈遞減趨勢，而經在槍
      口1 公尺發射6 次，其單位面積動能分別為：19.364、18
      .471 、17.839 、15.622、15.321、16.032焦耳/ 平方公
      分，均未超出日本科學警察研究所之研究結果，即發射彈
      丸單位面積動能達20焦耳/ 平方公分即足以穿入人體皮肉
      層之標準，此有法務部調查局97年5 月22日調科參字第09
      700152370 號鑑定通知書可稽（見本院卷第84、85、86頁
      ）。是依法務部調查局在距槍口1 公尺距離鑑定試射6 次
      ，均未達20焦耳/ 平方公分，而應認不具殺傷力，若在距
      槍口1 公尺以上試射，即在距槍口1.5 公尺、2.5 公尺、
      3.0 公尺處試射，其威力全部未逾20焦耳/ 平方公分（見
      本院卷第85頁），亦應認不具殺傷力。
（四）復按槍砲彈藥刀械管制條例，關於槍砲彈藥刀械之殺傷力
      ，並未具體明定其程度，參酌槍砲彈藥之刑度，遠逾於刀
      械，而屬重罰，衡其立法用意，乃以槍砲彈藥殺傷力之程
      度及危害性，較刀械顯鉅；然而刀械之殺傷力，亦係具有
      穿破人體皮肉層之威力，始足當之，甚至刀械，亦可能砍
      斷骨骼，剌透穿過人體，固在此穿破人體皮肉層之定義，
      刀械與槍砲彈藥之間，並無分軒輊，從而此僅係槍枝殺傷
      力之必要條件之一，並非槍枝殺傷力之充分條件，應非區
      別二者刑度輕重之唯一要素；故槍枝之殺傷力定義，尚有
      深入界定之必要。又衡之立法對於槍枝處以重刑之本意，
      應係因其不必近身，在遠距之間，足以狙擊，又具有相當
      之準確度，得以傷害殺人之功用，固以重刑相加；假使槍
      枝亦必須近身，乃能穿入人體皮肉層者，其與刀械作用無
      異，重刑加之，則有違比例原則而輕重失衡，亦必將二者
      之要件，作此區別，始與刑罰原理相合。本件槍枝在1 公
      尺距離試射之威力不具殺傷力（未達20焦耳/ 平方公分）
      ，已如前述，比持刀劍近身揮砍可進入人體骨肉猶不如（
      人手長度加上刀劍長度也約1 公尺），至多與刀械作用無
      異，重刑加之，有違比例原則之虞，是亦應認本件扣案槍
      枝仍屬玩具槍枝，而不具殺傷力。
    綜上所述，扣案槍枝經送法務部調查局在距槍口1 公尺處試
    射鑑定6 次，均未達20焦耳/ 平方公分，而應認不具殺傷力
    ，又經送刑事警察局鑑定試射3 次，其中有2 次未達20焦耳
    / 平方公分，僅1 次恰為20焦耳/ 平方公分，2 比1 亦應認
    不具殺傷力，而法務部調查局及刑事警察局之鑑定設備，較
    高雄縣政府警察局之鑑定設備為佳，故應採信法務部調查局
    及刑事警察局之鑑定認該槍枝不具殺傷力。又本件扣案槍枝
    在1 公尺距離試射之威力不具殺傷力（未達20焦耳/ 平方公
    分），已如前述，比持刀劍近身揮砍可進入人體骨肉猶不如
    （人手長度加上刀劍長度也約1 公尺），用以攻擊他人也不
    如刀械揮砍方便自如，至多與刀械作用無異，重刑加之，有
    違比例原則之虞，是應認本件扣案槍枝仍屬玩具槍枝，而不
    具殺傷力，上訴人甲○○辯稱所持槍枝係作為生存遊戲之用
    ，並不知係有殺傷力之槍枝等語，尚堪採信，此外復查無其
    他確切證據證明上訴人甲○○有違反槍砲彈藥刀械管制條例
    情事，其犯罪即屬不能證明。
四、原審不察，遽予論科，尚有未恰，上訴人甲○○上訴指摘原
    判決不當，為有理由，原判決自應予撤銷，並改為上訴人甲
    ○○無罪之判決，以免冤抑。
據上論結，應依刑事訴訟法第369 條第1 項前段、第364 條、第
301 條第1 項，判決如主文。
本案經檢察官許月雲到庭執行職務。
中    華    民    國    97    年    6     月    30    日
                    刑事第六庭    審判長法  官  邱永貴
                                        法  官  李嘉興
                                        法  官  張盛喜
以上正本證明與原本無異。
被告不得上訴。
檢察官如不服本判決應於收受本判決後10日內向本院提出上訴書
狀，其未敘述上訴理由者，並得於提起上訴後10日內向本院補提
理由書狀（均須按他造當事人之人數附繕本）「切勿逕送上級法
院」。
中    華    民    國    97    年    6     月    30    日
                                        書記官  黃一秋


司法院資訊處製作；財團法人民間司法改革基金會備份。
